臺灣宜蘭地方法院民事簡易判決  
110年度羅簡字第169號
原      告  陳星儒  
被      告  黃昭靜  

上列當事人間請求遷讓房屋等事件，本院於民國110年10月26日
言詞辯論終結，判決如下：
    主  文
一、被告應將門牌號碼宜蘭縣○○鄉○○路0段000號1樓房屋騰空遷
    讓返還原告。
二、被告應給付原告新臺幣（下同）4萬4,196元，及自民國（下
    同）110年4月30日起至遷讓返還上開房屋之日止，按月給付
    原告1萬5,000元。
三、訴訟費用1,550元由被告負擔。
四、本判決第1項得假執行。但被告如以14萬3,600元為原告預供
    擔保，得免為假執行。
五、本判決第2項前段得假執行。但被告如以4萬4,196元為原告
    預供擔保，得免為假執行。
六、本判決第2項後段於每月屆期後得假執行。但被告如按月以1
    萬5,000元為原告預供擔保，得免為假執行。
    事實及理由
一、按訴狀送達後，原告不得將原訴變更或追加他訴；但擴張或
    減縮應受判決事項之聲明，不在此限，民事訴訟法第255條
    第1項第3款定有明文。本件原告起訴時訴之聲明為：㈠被告
    應將門牌號碼宜蘭縣○○鄉○○路0段000號1樓房屋（下稱系爭
    房屋）騰空遷讓返還原告。㈡被告應給付原告4萬6,196元，
    並自民國110年4月30日起至遷讓房屋之日止，按月給付原告
    1萬5,000元。嗣原告於110年10月26日當庭變更訴之聲明㈡為
    ：被告應給付原告4萬4,196元，並自民國110年4月30日起至
    遷讓房屋之日止，按月給付原告1萬5,000元（見本院卷第38
    頁）。核原告所為，僅減縮應受判決事項之聲明，於法並無
    不合，應予准許。 
二、本件被告經合法通知，未於言詞辯論期日到場，核無民事訴
    訟法第386條各款所列情事，爰依原告之聲請，由其一造辯
    論而為判決。
三、原告起訴主張：被告前於109年6月10日向伊承租系爭房屋，
    租賃期間自109年6月10日起至111年6月10日止，每月租金1
    萬5,000元，應於每月5日前繳交，被告並於訂約時交付押租
    金3萬元（下稱系爭租賃契約）。然被告自109年12月起未繳
    納租金及電費，迄至110年4月止共積欠租金及電費計7萬4,1
    96元（含租金7萬3,000元、電費1,196元，共計7萬4,196元
    ），扣除押租金3萬元後尚有4萬4,196元未清償，是被告積
    欠租金已逾2個個月，經原告寄發存證信函催告繳清，否則
    終止租約，被告仍未置理，原告復再以起訴狀繕本之送達，
    對被告為終止租約，是現今系爭租賃契約已經終止，被告無
    權占有系爭房屋，自得請求被告應將系爭房屋遷讓返還原告
    ，以及請求被告給付積欠之租金、電費與相當租金之不當得
    利。為此，爰依系爭租賃契約、不當得利之法律關係提起本
    件訴訟。並聲明：㈠被告應將系爭房屋騰空遷讓返還原告。㈡
    被告應給付原告4萬4,196元，並自110年4月30日起至遷讓房
    屋之日止，按月給付原告1萬5,000元。㈢願供擔保請准宣告
    假執行。
四、本件被告經合法通知，未於言詞辯論期日到場，亦未提出任
    何書狀為聲明或陳述。
五、得心證之理由：
　㈠經查，原告主張之事實，業據提出系爭租賃契約（見本院卷
    第9頁至第12頁）、五結二結郵局第45號存證信函等件為證
    （見本院卷第7頁至第8頁），核屬相符。而被告已經合法通
    知，未於言詞辯論期日到場，亦未提出書狀答辯供本院斟酌
    ，依民事訴訟法第280條第3項前段準用同條第1項前段規定
    ，應視同自認，是本院斟酌上開證物，認原告主張之事實，
    堪信為真實。
  ㈡請求遷讓房屋部分：
　　按承租人租金支付有遲延者，出租人得定相當期限，催告承
    租人支付租金，如承租人於其期限內不為支付，出租人得終
    止契約。租賃物為房屋者，遲付租金之總額，非達2個月之
    租額，不得依前項之規定，終止契約。其租金約定於每期開
    始時支付者，並應於遲延給付逾2個月時，始得終止契約。
    承租人於租賃關係終止後，應返還租賃物。民法第440條第1
    項、第2項、第455條前段分別定有明文。經查，被告迄至原
    告起訴時業已遲延給付租金達4個月（即109年12月1日至110
    年4月7日）以上，經以押租金抵繳後，亦已遲付租金總額逾
    2個月以上。而原告以起訴狀繕本之送達作為終止系爭租約
    意思表示，並於110年4月29日生送達效力，故系爭租賃契約
    至遲已於110年4月29日經原告合法終止。從而，系爭租賃契
    約合法終止後，原告依據上開規定請求被告遷讓返還系爭房
    屋，即屬有據。
  ㈢請求所欠租金及電費部分：
    依系爭租賃契約第3條、第4條、第5條及第7條約定，被告自
    109年6月10日起每月應繳租金數額為1萬5,000元，並應於每
    月5日前支付，且房屋之水電費用應由被告負擔（見本院卷
    第10頁至第11頁）。然被告自109年12月起即未繳納租金及
    電費，迄至110年4月29日止，尚積欠租金7萬3,000元及電費
    1,196元，共計7萬4,196元，經以押租金3萬元相抵後，尚積
    欠4萬4,196元款項未付。是原告請求此部分欠款，即屬有據
    。
  ㈣請求不當得利部分：
    按無法律上之原因而受利益，至他人受損害者，應返還其利
    益，民法第179條訂有明文。且以不當得利之法則請求返還
    不當得利，係以無法律上之原因而受利益，致他人受有損害
    為其要件，其得請求返還之範圍，為不當得利受領人所受之
    利益。本案被告於系爭租約終止後未依約遷讓返還系爭房屋
    ，已如前述，已妨害原告之所有權，致原告受有相當於租金
    之損害。依上開說明，原告自得按照雙方原約定之租金數額
    請求被告返還其所受之不當得利。從而，原告主張被告應自
    系爭租約終止後即110年4月30日起至遷讓返還系爭房屋之日
    止，按月給付1萬5,000元，即屬可採。
六、綜上，原告依系爭租賃契約及不當得利之法律關係，請求被
    告將系爭房屋騰空遷讓返還原告，並給付原告4萬4,196元，
    及自110年4月30日起至遷讓返還系爭房屋之日止，按月給付
    原告1萬5,000元，為有理由，應予准許。逾此部分，為無理
    由，應予駁回。又本件第一審裁判費為1,550元，應由敗訴
    之被告負擔。
七、本件係就民事訴訟法第427條第1項訴訟適用簡易程序所為被
    告敗訴之判決，依同法第389條第1項第3款規定，應依職權
    宣告假執行。
八、訴訟費用負擔之依據：民事訴訟法第78條。
中　　華　　民　　國　 110　　年　　11　　月　　 9　　日
                    羅東簡易庭　法　官  蔡仁昭　
以上正本證明與原本無異。
如對本判決上訴，須於判決送達後二十日內向本院提出上訴狀，
同時表明上訴理由；如已於本判決宣示後送達前提起上訴者，應
於判決送達後十日內補具上訴理由（均須按他造當事人之人數附
繕本）。
如委任律師提起上訴者，應一併繳納上訴審裁判費
中　　華　　民　　國　 110　　年　　11　　月　　 9　　日
                                書記官　劉婉玉